臺灣高等法院刑事裁定
111年度毒抗字第550號
抗  告  人  
即  被  告  楊川漢





上列抗告人因毒品危害防制條例案件，不服臺灣士林地方法院中
華民國111年5月23日裁定（111年度毒聲字第237號），提起抗告
，本院裁定如下：
    主  文
抗告駁回。                                             
    理  由
一、原裁定意旨略以：㈠查被告甲○○前於民國100年間，因施用第
    二級毒品甲基安非他命案件，經臺灣新北地方法院裁定觀察
    勒戒，認有繼續施用毒品傾向，復經同院裁定令入戒治處所
    施以強制戒治後，於101年9月12日釋放出所。㈡被告基於施
    用第二級毒品之犯意，於109年8月22日18時許，在臺北市○○
    區○○○路0段000巷0弄00號1樓住處，以將甲基安非他命置於
    鋁箔紙燒烤後吸食煙霧之方式，施用第二級毒品甲基安非他
    命1次，嗣經警採尿送驗，結果呈甲基安非他命陽性反應。
    又本件施用甲基安非他命犯行，雖經檢察官為附戒癮治療之
    緩起訴處分，然其無故未依指定日期至指定之台北市立聯合
    醫院松德院區接受戒癮治療逾3次，未能遵期完成，嗣經檢
    察官撤銷緩起訴處分確定，顯見對被告進行機構外之處遇措
    施未見成效，實有令被告實施機構內處遇以戒斷毒癮之必要
    ，是本件令入勒戒處所施以觀察、勒戒之聲請，於法並無不
    合，應予准許等語。
二、抗告意旨略以：被告雖3次未於戒癮治療之期日到院接受治
    療，然皆有事先經醫師許可並告知觀護人，且經醫師另定期
    日後，被告均遵期依約到院接受治療，並非無故未到，又收
    受緩起訴處分書前，被告亦均有到院接受治療而無請假，其
    中部分日期因被告受新冠肺炎疫情影響，導致經濟困難無法
    支付到院費用，並非故意未支付到院治療之費用，爰提出抗
    告，請求撤銷原裁定，更為適當之裁定等語。
三、按犯第10條之罪者，檢察官應聲請法院裁定，或少年法院（
    地方法院少年法庭）應先裁定，令被告或少年入勒戒處所觀
    察、勒戒，其期間不得逾2月。依前項規定為觀察、勒戒或
    強制戒治執行完畢釋放後，3年後再犯第10條之罪者，適用
    前二項之規定，毒品危害防制條例第20條第1項、第3項定有
    明文；又行為人雖經檢察官為附命完成戒癮治療之緩起訴處
    分，若未完成戒癮治療，經檢察官撤銷其緩起訴處分，因不
    等同曾觀察勒戒或強制戒治之處遇，自應回復原緩起訴處分
    不存在之狀態，倘行為人前未曾接受觀察、勒戒等處遇，或
    距最近1次觀察、勒戒或強制戒治執行完畢釋放，已逾3年者
    ，自應由檢察官依現行毒品危害防制條例第20條第1項規定
    辦理，不得逕行起訴（最高法院110年度台非字第98號判決
    意旨參照）；檢察官是否給予施用毒品者為附命完成戒癮之
    緩起訴處分，自得本於毒品危害防制條例第24條之規定及立
    法目的，依行政院所頒之「毒品戒癮治療實施辦法及完成治
    療認定標準」，選擇實施對象、內容、方式與執行之醫療機
    構，妥為斟酌、裁量，始予決定，而其裁量之結果如認適於
    為緩起訴處分者，固須於緩起訴處分中說明其判斷之依據，
    但如認為應向法院聲請觀察、勒戒者，因係適用原則而非例
    外，自無需贅餘交代不適於為緩起訴處分之理由，法院原則
    上應尊重檢察官職權之行使，僅就檢察官之判斷有違背法令
    、事實認定有誤或其裁量有重大明顯瑕疵等事項為有限度之
    低密度審查（最高法院103年度台上字第2464號判決意旨參
    照）。
四、經查：
　㈠被告甲○○前於100年間因施用第二級毒品甲基安非他命案件，
    經臺灣新北地方法院以100年度毒聲字第774號裁定觀察勒戒
    ，認有繼續施用毒品傾向，復經同院以101年度毒聲字第29
    號裁定令入戒治處所施以強制戒治後，於101年9月12日釋放
    出所，復經臺灣新北地方檢察署檢察官以101年度戒毒偵字
    第118號為不起訴處分確定，此有本院被告前案紀錄表、不
    起訴處分書（見本院卷第32頁、第52頁至第53頁、撤緩毒偵
    字第34號卷第7頁至第8頁）在卷可參。
　㈡又被告於上述時、地，施用甲基安非他命1次之事實，業據被
    告於警詢及偵訊時坦承不諱（見偵字第1607號卷第15頁至第
    18頁、第87頁至第89頁），且被告為警採集之尿液，經送驗
    結果呈甲基安非他命陽性反應，並扣得甲基安非他命4包各
    情，有勘察採證同意書、臺北市政府警察局偵辦毒品案件尿
    液檢體委驗單及上開公司109年9月8日濫用藥物檢驗報告、
    臺北市政府警察局109年北市鑑毒字第273號鑑定書在卷可稽
    （見偵字第1607號卷第59頁、第105頁、第109頁、第115頁
    ），足徵被告上揭任意性自白即與事實相符，可以採憑，是
    被告於上述時地，施用第二級毒品甲基安非他命1次之犯行
    ，堪以認定。
　㈢再者，被告本件施用毒品之犯行，前固經臺灣士林地方檢察
    署檢察官以109年度毒偵字第1607號為附命完成戒癮治療之
    緩起訴處分，然抗告人因未完成戒癮治療之處遇措施，嗣經
    該署檢察官以111年度撤緩字第46號撤銷前揭緩起訴處分確
    定，亦有該案緩起訴處分書、撤銷緩起訴處分書等件在卷可
    憑（見偵字第1607號卷第151頁至第153頁、撤緩毒偵字第46
    號卷第3頁至第4頁），是被告因未完成戒癮治療而致緩起訴
    處分嗣經撤銷，已回復為緩起訴處分前之狀態，則被告施用
    第二級毒品犯行，距其最近一次觀察勒戒、強制戒治執行完
    畢釋放之日(即101年9月12日)已逾3年，檢察官審酌被告經
    為附命完成戒癮治療緩起訴處分後，未能遵期完成，顯見對
    被告進行機構外之處遇措施未見成效，實有令被告實施機構
    內處遇以戒斷毒癮之必要，而為令入勒戒處所施以觀察、勒
    戒之聲請，屬檢察官適法之裁量，亦無重大瑕疵或不當，並
    與前開規定及最高法院判決意旨無違，則原審就檢察官之聲
    請為准許裁定，經核並無違法或不當之處。
　㈣抗告意旨固以被告3次未到院接受治療，皆有事先經醫師許可
    並告知觀護人，且經醫師另定期日後，抗告人均遵期依約到
    院接受治療，僅因新冠肺炎疫情影響無力支付到院費用，並
    非無故未到等語。然查，被告於110年3月3日、9月1日、10
    月1日均未到院接受戒癮治療等情，有藥癮戒治機構執行士
    林地檢緩起訴毒品戒癮治療情形月報、臺灣士林地方檢察署
    函在卷足參（見緩護命字第7號觀護卷一第12頁、緩護命字
    第7號觀護卷二第8頁至第9頁、第19頁至第20頁、第25頁至
    第26頁），而是否遵期到院參與戒癮治療，本為緩起訴時應
    遵守及履行之事項，且經本案檢察官於109年9月28日偵訊時
    ，闡明於筆錄，亦經被告同意簽名在卷，並經檢察事務官當
    庭交付「緩起訴處分被告應行注意事項」甲、乙聯予被告閱
    讀，復由被告於乙聯簽名後附卷（見偵字第1607號卷第139
    頁、第143頁），足徵被告知悉如未遵期到院接受治療，即
    屬違背第253條之2第1項各款之應遵守或履行事項，其情節
    重大時，檢察官自得作為撤銷緩起訴處分之參考，則被告3
    次無故未到院參與戒癮治療，已難謂其情節輕微；又抗告意
    旨其餘所稱，均未提出佐證以實有何正當理由之情，自無僅
    憑有告知不到場或疫情影響，即認為其有正當理由，亦難憑
    此即謂檢察官及原審裁定有何裁量重大瑕疵、違法或不當，
    自屬甚明。
　㈤綜上所述，原審依檢察官之聲請，裁定被告應送勒戒處所觀
    察、勒戒，核其認事、用法並無違誤。被告仍執前詞為本件
    抗告，核無理由，應予駁回。   
據上論斷，應依刑事訴訟法第412條，裁定如主文。
中　　華　　民　　國　　111 　年　　6 　　月　　20　　日
                  刑事第二十庭  審判長法　官  王復生
　　　　　　　　　　　　　　　　　　　法　官  張紹省
　　　　　　　　　　　　　　　　　　　法　官  蕭世昌
以上正本證明與原本無異。
不得再抗告。
                                      書記官　吳建甫
中　　華　　民　　國　　111 　年　　6 　　月　　20　　日